臺灣士林地方法院刑事判決　　　　　　　　　　　　　　九十三年度訴緝字第五號
　　公　訴　人　臺灣士林地方法院檢察署檢察官
　　被　　　告　丙○○
右列被告因偽造文書等案件，經檢察官提起公訴（八十九年度偵字第八０八號），暨
函請併案審理（台灣台北地方法院檢察署八十九年度偵字第一三三九五號），本院判
決如左：
    主  文
丙○○連續行使偽造私文書，足以生損害於公眾及他人，處有期徒刑拾月。
如附表一所示各筆刷卡購物時所偽造之「PENG H M」名義簽帳單顧客存根聯伍拾壹紙
，及如附表二所示各筆刷卡購物時所偽造之「甲○○」名義簽帳單顧客存根聯拾肆
紙、如附表一所示伍拾壹筆簽帳單之銀行存根聯、特約商店存根聯上偽造之「PENG H
M」署押共壹佰零貳枚、附表二所示拾肆筆簽帳單之銀行存根聯、特約商店存根聯
上偽造之「甲○○」署押共陸拾捌枚、附條件買賣契約、美國運通國際股份有限公司
信用卡申請書、美國運通國際股份有限公司卡號000000000000000號
信用卡背面所偽造之「甲○○」署押各壹枚（共計枚）、萬通商業銀行卡號000
0000000000000號信用卡背面偽造之「PENG H M」署押壹枚均沒收。
    事  實
一丙○○前因偽造文書案件，經法院判處有期徒刑二年確定，另因詐欺案，經法院判
  處有期徒刑十月確定，上開二案件經法院更定應執行刑有期徒刑二年六月確定，於
  民國八十六年三月十一日入監執行，嗣於八十七年五月二十九日假釋出獄，執行保
  護管束。
二丙○○因其前開案件假釋出監未久，且債信不佳，恐申請信用卡遭銀行拒絕，竟基
  於意圖為自己不法所有及行使偽造私文書之概括犯意，明知其嫂丁○○（為其兄乙○○之妻）前於八十三年九月二十三日，向萬通商業銀行（下稱萬通商銀）所申請
  核發卡號：0000000000000000號之信用卡，已於八十六年八、九
  月結清帳戶終止契約，竟未得丁○○同意，即於八十八年一月中旬至同年一月二十
  六日（起訴書誤為一月底，應予更正）間某日，在暫住其兄、嫂乙○○、丁○○位
  於台北市○○路○段七十巷十三弄一號四樓住處，打電話至萬通商銀，佯稱其係丁○○本人，申請將前揭已終止契約之信用卡復卡，並陳報其在上開住處所見丁○○
  相關證書上有關丁○○出生年月日、
  丙○○即為丁○○本人，及要申請復卡，而陷於錯誤核發以丁○○為名義，卡號0
  000000000000000號之信用卡一張，並於八十八年一月二十六日交
  付郵局掛號郵寄，送達上開處所時，適丁○○未在該處，丙○○即盜用丁○○放在
  家中之印章於郵務送達收據上蓋印「丁○○」之印文一枚，表示「丁○○」本人收
  受該紙掛號郵件，而偽造私文書，並持交予郵差，丙○○收受後，發現該信用卡有
  效期日有誤，遂將該卡退回萬通銀行，萬通銀行於八十八年一月二十九日收受退卡
  後再將重新製作之上開卡號信用卡交付郵局掛號郵寄，並於八十八年二月二日上午
  十一時許，送達上開住所，丁○○同亦未在該處，丙○○即再盜用丁○○放在家中
  之印章於郵務送達收據上蓋「丁○○」之印文一枚，表示「丁○○」本人收受該紙
  掛號郵件，而偽造私文書，並持交予郵差，丙○○收受上揭信用卡後，在信用卡背
  面簽名欄內偽造丁○○英文署押「PENG　H　M」，表示「丁○○」於該信用卡有效
  期限內有權使用該信用卡之辨識及證明，而偽造私文書，並自八十八年二月二日起
  至八十八年三月六日止，連續持前述信用卡在附表一所列之時間，至萬通商銀如附
  表一所列之特約商店，佯稱係「丁○○」本人，向各該特約商店刷卡購買如附表一
  所列金額之日用品等物，於每次購物後欲付款時，即持該信用卡刷卡，並以複寫方
  式同時在簽帳單顧客存根聯、特約商店存根聯及銀行存根聯上偽簽丁○○之英文署
  押「PENG H M」，一次偽造完成三聯「PENG H M」名義之簽帳單多次，並持交各該
  特約商店，致各該特約商店誤認其為丁○○本人，而同意其簽帳購物，共計詐得財
  物新臺幣（下同）十二萬七千零七十元（詳細刷卡之時間、特約商店及金額，詳如
  附表一所示），均足生損害於丁○○、郵政機關關於郵政送達之正確性、上揭特約
  商店及萬通商銀。丙○○為圖掩飾上揭盜刷消費行為，分別於八十八年三月六日及
  四月七日，向萬通商銀繳納部分系爭信用卡所積欠之款項，其金額各為六千元及九
  千元。嗣丁○○於八十八年間，發現其所有富邦銀行核發之ＶＩＳＡ信用卡遭一不
  法集團偽造，經警通知製作筆錄時，經警告知另有一張萬通商銀信用卡遭人冒用，
  驚覺有異，向萬通商銀查詢核對後，始知上情。
三緣甲○○因需款應急，擬提供其所有之房屋為擔保辦理貸款，經由戊○○介紹而認
  識丙○○，丙○○並無為甲○○辦理貸款之意，仍承前開意圖為他人及自己不法所
  有及行使偽造私文書之概括犯意，佯稱欲為甲○○辦理，甲○○不疑有他，乃於八
  十八年三月間某日在甲○○位於臺北市○○街四五號八樓之八住處，將
  、房屋所有權狀影本及甲○○之印章交予不知情之戊○○，由戊○○轉交丙○○。
  丙○○因其子李國偉（業據台灣台北地方法院檢察署檢察官以九十年度偵緝字第九
  八四號為不起訴處分）欲以附條件買賣之方式向誠隆汽車股份有限公司（下稱誠隆
  汽車公司）購買車號ＤＯ─８８８３號自小客車，需連帶保證人，丙○○意圖為使
  其子李國偉取得連帶保證人之利益，即將甲○○之相關資料及印章交予為李國偉處
  理前開買賣契約之另一子李國亨，告知甲○○同意為李國偉前述契約之連帶保證人
  ，不知情之李國亨遂於八十八年四月十二日在李國偉購買前開自用小客車之附條件
  買賣契約書上之連帶保證人欄上簽寫甲○○之署名，復以甲○○之印章蓋甲○○之
  印文一枚，偽造甲○○任該附條件買賣契約書連帶保證人之私文書，並持交誠隆汽
  車公司，使該公司誤認甲○○願任連帶保證人，而將ＤＯ─８８８３自小客車交付
  不知情之李國偉，足生損害於甲○○及誠隆汽車公司。丙○○復基於相同不法所有
  意圖及行使偽造私文書之概括犯意於八十八年四月十七日，佯以甲○○之名義填寫
  美國運通國際股份有限公司（下稱美國運通）信用卡申請書一份，於申請書上之信
  用卡申請人簽署欄上偽簽甲○○之署名一枚，於寄發信用卡及帳單地址欄填載其兄
  乙○○台北市○○路○段七十巷十三弄一號四樓之址，而偽造私文書，並持之及甲○○之
  本人申請信用卡，而核發卡號000000000000000號信用卡，並掛號
  寄送前揭地址，送達上開處所時，丙○○即盜用甲○○之印章於郵務送達收據上蓋
  「甲○○」之印文一枚，表示「甲○○」本人收受該紙掛號郵件，而偽造私文書，
  並持交郵差，丙○○收受後，即在信用卡背面簽名欄內偽造「甲○○」之署押一枚
  ，表示「甲○○」於該信用卡有效期限內有權使用該信用卡之辨識及證明，而偽造
  私文書，並自八十八年四月三十日起至同年六月一日止，連續持前述信用卡在附表
  二所列之時間，至美國運通如附表二所列之特約商店，佯稱係「甲○○」本人，向
  各該特約商店刷卡購買如附表二所列金額之日用品等物，於每次購物後欲付款時，
  即持該信用卡刷卡，並以複寫方式同時在簽帳單顧客存根聯、特約商店存根聯及銀
  行存根聯上偽簽「甲○○」之署押，一次偽造完成三聯「甲○○」名義之簽帳單多
  次，並持交各該特約商店，致各該特約商店誤認其為甲○○本人，而同意其簽帳購
  物，共計詐得財物五萬二千四百九十七元（移送併案意旨書漏列附表二最後二筆之
  盜刷事項，並誤總盜刷金額為五萬一千五百十元，詳細之盜刷時間、特約商店及金
  額詳如附表二所示），足生損害於甲○○、郵政機關關於郵政送達之正確性、上揭
  特約商店及美國運通。嗣甲○○接獲美國運通銀行催收帳款通知函暨誠隆汽車公司
  通知後，始知上情。
四案經被害人丁○○訴由台灣士林地方法院檢察署檢察官偵查起訴，暨台灣台北地方
  法院檢察署函請併案審理（八十九年度偵字第一三三九五號）。
    理  由
一右揭犯罪事實，業據被告丙○○於本院審理時自白不諱（參本院九十三年七月八日
  審理筆錄），核與告訴人丁○○、甲○○、證人乙○○、邱宗平、宗永年、吳思源
  、章長菁、許藝襦、王文偉、李國亨、李國偉、戊○○、費立烋、林世傑分別於警
  詢、偵查及本院所述相符，此外並有萬通商銀八八年十二月十三日萬通總消字第02
  575號函及附件，萬通商銀丁○○帳戶發卡資料、郵局掛號信件送達存根聯、中華
  民國郵政大宗掛號函件存根、信用卡卡號0000000000000000號交
  易明細之微縮影本、信用卡消費簽帳單、財團法人聯合信用卡處理中心帳單調閱明
  細表、萬通商銀全行代理收款申請書、被告在銀行櫃台繳納丁○○信用卡部分款項
  之錄影翻拍相片三幀、萬通商銀現金收入傳票影本、美國運通催收帳款通知函、美
  國運通信用卡申請書、補發帳單、美國運通八十九年七月二十六日八九美運營暉字
  第072601號函及檢附月結單資料、台北市監理所簡復表、附條件買賣契約、誠隆公
  司客戶提前清償概算表等在卷可證。雖被告前辯稱：犯罪事實欄三所述之部分，伊
  有經甲○○同意使用其名義任附條件買賣契約之連帶保證人及申請美國運通信用卡
  ，又甲○○同意伊在六萬元之額度內可以使用甲○○之前開美國運通卡，上情戊○○知之甚詳云云，然查雖證人甲○○經本院傳喚、拘提均未到庭，然其於偵查中堅
  稱未曾授權被告使用其名義等語，證人戊○○於偵查中亦稱：只介紹被告為甲○○
  辦理貸款，不知甲○○有無同意當保證人等語，再查被告就甲○○何以同意其刷美
  國運通信用卡，先後陳稱：甲○○欠戊○○之姐謝玉秋錢，戊○○欠我六萬元，故
  甲○○同意我刷美國運通信用卡（參本院九十三年二月九日筆錄）、因我幫甲○○
  還現金六萬多元予謝玉秋，甲○○才同意我刷卡五萬五千元云云（參本院九十三年
  五月十三日筆錄），所述原因不一，被告所言是否可信，已有可疑，復查李國偉係
  以八十二萬三千八百六十元之價款向誠隆汽車公司購買前開自小客車，除支付頭期
  款五萬五千元外，其餘七十六萬八千八百六十元採分期付款之方式支付，就餘款七
  十六萬八千八百六十元連帶保證人負連帶保證之責，又被告於八十九年七月二十五
  日給付甲○○五萬元以繳交美國運通信用卡之帳款等情，有附條件買賣契約書、收
  據在卷可證，查甲○○因缺錢而需提供其房屋為擔保以貸款支用，甲○○經濟能力
  已有困難，衡情應無同意任債務高達七十六萬餘元之連帶保證人之理，又被告若因
  甲○○欠其款項，而得甲○○授權以甲○○美國運通信用卡刷卡購物抵債，被告又
  何需給付甲○○五萬元償還美國運通信用卡之帳款？顯見被告前辯稱：甲○○同意
  任連帶保證人及申請美國運通信用卡由被告刷卡購物抵債云云，為卸責之詞不足採
  信，應以其嗣後之自白為可採。雖告訴人丁○○於偵查中指稱：被告持以蓋郵務送
  達收據之印章非伊所有，係被告盜刻之印章等語，然被告堅稱：未盜刻丁○○印章
  ，該章是丁○○放在家中之印章等語，查此部分除告訴人丁○○之指訴外，別無證
  據可採，自難認被告盜刻丁○○之印章（檢察官亦係起訴被告盜用丁○○之印章，
  非盜刻）。再移送併案意旨書雖認被告盜刻甲○○之印章，惟訊之被告則稱：未盜
  刻，該章是甲○○交付的等語，查雖告訴人甲○○曾指稱未交付印章予被告云云，
  惟其後則改稱：可能也有交印章予戊○○轉交被告，附條件買賣契約書上甲○○之
  印章是我的等語（參九八四號偵卷第五九頁），前後所述不一，依罪證有疑，採利
  於被告之法則，自難認被告盜刻甲○○之印章。綜上所述，被告犯行堪以認定，本
  件事證明確，應依法論科。
二所犯法條、罪數及量刑部分：
  (一)依信用卡使用情形，必於信用卡背面之簽名欄簽名後，始得持卡消費，並於簽帳
    單上簽名為證。在信用卡背面簽名欄簽名，單純自形式上觀察，即足以表示信用
    卡之簽名者於信用卡有效期限內有權使用該信用卡之辨識及證明，性質上係屬刑
    法第二百十條之私文書。另按信用卡簽帳單係以文字為一定之意思表示，持信用
    卡刷卡消費時，在簽帳單上簽署姓名，除表示已收受特約商店所交付之交易標的
    物或消費標的，並確認該筆消費之憑證，具有表示法律上權利義務關係之證明，
    故簽帳單性質上除與收據相同外，並且為信用卡發卡銀行依據此向簽帳人收款之
    憑證，為文書之一種，並為私人製作之文書。於掛號信件之郵務送達收據上簽名
    或蓋章，表示收受該掛號郵件，亦具收據之私文書性質。
  (二)核被告盜用丁○○、甲○○之章蓋於郵務送達收據上、於丁○○、甲○○前開信
    用卡背面分別偽簽「PENG H M」、「甲○○」署押，後均持交他人行使部分，均
    係犯刑法第二百十六條、第二百十條之行使偽造私文書罪；其打電話予萬通商銀
    ，佯裝己為丁○○，並陳報丁○○年籍資料，使萬通商銀誤以為係丁○○本人申
    請復卡，而核發前開信用卡、向甲○○佯稱要幫甲○○辦理房屋貸款，使甲○○
    陷於錯誤，而交付
    第三百三十九條第一項之詐欺取財罪；被告偽以甲○○名義，偽造信用卡申請書
    ，持以向美國運通申請信用卡，美國運通誤以為係甲○○欲申請，而准予核發右
    揭信用卡、於前述特約商店之簽帳單上分別偽簽「PENG H M」、「甲○○」之署
    押，並持以行使，特約商店因而交付被告所購之財物部分，均係犯刑法第二百十
    六條、第二百十條之行使偽造私文書罪、第三百三十九條第一項之詐欺取財罪。
    於誠隆汽車公司附條件買賣契約上連帶保證人欄偽簽「甲○○」，並持交誠隆汽
    車公司，使李國偉取得連帶保證人利益部分，係犯刑法第二百十六條、第二百十
    條之行使偽造私文書罪、第三百三十九條第二項之詐欺得利罪。被告所犯前開行
    使偽造私文書罪部分，其盜用丁○○、甲○○印章、偽造「PENG H M」、「甲○○」署押，各為其偽造郵務送達收據、信用卡申請書、簽帳單、誠隆公司附條件
    買賣契約之部分行為，皆不另論罪，又偽造前開私文書後，復持以行使，偽造之
    低度行為為行使之高度行為所吸收，亦不另論罪，均附此敘明。被告利用不知情
    之李國亨在誠隆汽車公司附條件買賣契約上連帶保證人欄偽簽「甲○○」、盜用
    甲○○之印章，並持交誠隆汽車公司，使不知情之李國偉受有連帶保證人之利益
    ，該公司因而交付前開自用小客車予李國偉，被告此部分所為係間接正犯。被告
    所犯前開數行使偽造私文書、詐欺取財行為，均各時間緊接，所犯罪名亦各均相
    同，顯俱各出於概括犯意反覆為之，均各為連續犯，應依刑法第五十六條之規定
    各論以行使偽造私文書罪、詐欺取財罪，並均各加重其刑。所犯行使偽造私文書
    罪、詐欺取財罪、詐欺得利罪間，有方法結果之牽連關係，應依刑法第五十五條
    之規定，從重論以行使偽造私文書罪處斷。台灣台北地方法院檢察署檢察官函請
    併案審理之八十九年度偵字第一三三九五號案件（即犯罪事實欄三部分），雖均
    未據起訴，然與已起訴且經本院論罪科刑之犯罪事實間有連續犯、牽連犯之裁判
    上一罪關係，本院自得併予審理。
  (三)爰審酌被告犯罪之動機、手段、次數、所得之不法利益、造成之損害、犯後坦承
    犯行，業已賠償其盜刷丁○○萬通商銀信用卡之信用卡卡費（業據證人宗永年陳
    明在卷）及給付甲○○五萬元以償還其所盜刷美國運通卡之卡費等一切情狀，量
    處如主文所示之刑。如附表一所示各筆刷卡購物時所偽造之「PENG H M」名義簽
    帳單顧客存根聯五十一紙，及如附表二所示各筆刷卡購物時所偽造之「甲○○」
    名義簽帳單顧客存根聯三十四紙，屬被告所有並為其前開偽造私文書所得之物及
    供詐欺所用之物，雖未扣案，惟查無證據可證明已不存在，爰均依刑法第三十八
    條第一項第三款宣告沒收。另附表一所示五十一筆簽帳單之銀行存根聯、特約商
    店存根聯上偽造之「PENG H M」署押共一百零二枚、附表二所示三十四筆簽帳單
    之銀行存根聯、特約商店存根聯上偽造之「甲○○」署押共六十八枚、被告利用
    李國亨偽造之附條件買賣契約上偽造之「甲○○」署押一枚、前開美國運通信用
    卡申請書上偽造之「甲○○」署押一枚、被告於前述萬通商銀信用卡及美國運通
    信用卡上分別偽造「PENG H M」、「甲○○」署押各一枚，均應依刑法第二百十
    九條宣告沒收。又附表一、二所示簽帳單顧客存根聯既已沒收，其上偽造之「
    PENG H M」、「甲○○」署押自毋庸重複諭知沒收，至附表一簽帳單之銀行存根
    聯、特約商店存根聯各五十一紙、附表二簽帳單之銀行存根聯、特約商店存根聯
    各三十四紙，雖為被告犯罪所得，但已分別交付發卡銀行或各特約商店，而被告
    偽造之郵務送達收據三份、附條件買賣契約一份、美國運通信用卡申請書一份，
    已分別交予郵政機關、誠隆汽車公司、美國運通公司，均非被告所有，另信用卡
    二張，雖為被告犯罪所得，然該信用卡之所有權分屬萬通銀行及美國運通公司（
    此由信用卡背面之記載可悉），均非被告所有，自均無從諭知沒收。至被告盜用
    丁○○、甲○○之印章蓋於郵務送達收據、附條件買賣契約上之丁○○、甲○○
    印文，非屬刑法第二百十九條不問屬於犯人與否，均應宣告沒收之偽造印文，自
    亦無從諭知沒收，均附此敘明。
三據上論斷，應依刑事訴訟法第二百九十九條第一項前段，刑法第五十六條、第二百
  十六條、第二百十條、第三百三十九條第一項、第二項、第五十五條、第三十八條
  第一項第三款、第二百十九條，罰金罰鍰提高標準條例第一條前段，判決如主文。
本案經檢察官林聰良到庭執行職務
中　　　華　　　民　　　國　　九十三　　年　　　七　　　月　　 三十 　　日
                            臺灣士林地方法院刑事第五庭
　　                            審判長法  官  蔡  明  宏
                                      法  官  姜  麗  香
                                      法  官  江  翠  萍
右正本證明與原本無異。
如不服本判決，應於判決送達後十日內，向本院提出上訴狀。
                                      書記官  范  淑  芬
中　　　華　　　民　　　國　　九十三　　年　　　八　　　月　　  四　　  日
附錄本判決論罪科刑依據之法條：
刑法第二百十六條
行使第二百十條至第二百十五條之文書者，依偽造、變造文書或登載不實事項或使登
載不實事項之規定處斷。
刑法第二百十條
偽造、變造私文書，足以生損害於公眾或他人者，處五年以下有期徒刑。
刑法第三百三十九條第一項
意圖為自己或第三人不法之所有，以詐術使人將本人或第三人之物交付者，處五年以
下有期徒刑、拘役或科或併科一千元以下罰金。
以前項方法得財產上不法之利益或使第三人得之者，亦同。
前二項之未遂犯罰之。
